臺灣新竹地方法院刑事判決　　　　　　　 96年度訴字第325號
公　訴　人　臺灣新竹地方法院檢察署檢察官
被　　　告　甲○○
指定辯護人　曾能煜律師
上列被告因違反槍砲彈藥刀械管制條例案件，經檢察官提起公訴
（96年度偵字第1258號），本院判決如下：
    主    文
甲○○未經許可，寄藏可發射子彈具有殺傷力之改造手槍，累犯
，處有期徒刑年貳月，併科罰金新臺幣伍萬元，罰金如易服勞
役，以新臺幣壹仟元折算壹日。扣案之改造手槍壹支（槍枝管制
編號：0000000000號），沒收之。
    事    實
一、甲○○前因毒品危害防制條例案件，經本院以95年度竹簡字
    第671號判決判處有期徒刑2月確定，並於民國96年1月2日易
    科罰金執行完畢。其明知可發射子彈具有殺傷力之改造手槍
    係槍砲彈藥刀械管制條例第4 條第1項第1款所列管之槍砲，
    非經主管機關之許可，不得擅自寄藏，竟於94年中某日，在
    新竹市○○路780 巷口路旁、其真實姓名年籍不詳綽號「阿
    哲」之成年男姓友人（下稱綽號「阿哲」不詳男子）所駕駛
    不詳自小客車上，收受綽號「阿哲」不詳男子所交付可發射
    子彈具有殺傷力之仿WALTHER廠PPK/S型半自動手槍換裝土造
    金屬槍管而成之改造手槍乙支（槍枝管制編號：0000000000
    號），充作綽號「阿哲」不詳男子當日向其借款新臺幣（下
    同）2,000元之質押擔保後，即自斯時起未經許可而寄藏上
    開具殺傷力之改造手槍，並藏放於新竹市○區○○里○鄰○
    ○路780巷23號其住處內，嗣於96年2月13日上午10時許，經
    警持本院核發之搜索票至甲○○上址住處執行搜索，扣得前
    揭具有殺傷力之改造手槍乙支而查獲上情。
二、案經新竹市警察局第三分局報告臺灣新竹地方法院檢察署檢
    察官偵查起訴。
    理  由
壹、程序方面：
    本件被告甲○○及其辯護人於本院準備程序及審判程序中均
    明確表示對本案卷內人證、物證之證據能力無意見（見本院
    96年 6月14日準備程序筆錄、96年7月5日審判筆錄），且於
    言詞辯論終結前，就本案證據之調查，均無任何異議，既無
    異議，依刑事訴訟法第159條之5規定，該等人證、物證，自
    均有證據能力，先予敘明。
貳、實體部分：
一、認定犯罪事實所憑之證據及認定之理由：
    訊據被告甲○○固坦承於94年中某日收受綽號「阿哲」不詳
    男子所交付之手槍乙支，充作綽號「阿哲」不詳男子積欠其
    2,000 元借款債務質押之用後，即將之放置於住處內迄至96
    年 2月13日為警查獲為止等情，惟矢口否認有何犯罪行為，
    辯稱：不知道扣案槍枝係具有殺傷力之改造手槍，「阿哲」
    說那只是一般道具槍，且伊沒有把玩或拆解過，只當是玩具
    一樣丟著，不知道是違禁物云云，指定辯護人則為被告辯護
    稱：綽號「阿哲」不詳男子僅交付被告手槍乙支，而無任何
    子彈，且被告未曾持之詳細檢視或把玩，實無從得知該手槍
    已經改造而具有殺傷力，主觀上顯無寄藏改造手槍之犯意等
    語。經查：
(一)、前揭犯罪事實，除據被告上開供述，並有本院96年度聲搜
      字第81號搜索票乙紙、新竹市警察局第三分局搜索扣押筆
      錄、搜索經過及結果陳報書、扣押物品目錄表、扣押物品
      收據乙份、新竹市警察局槍枝初步檢視報告表乙份及所附
      照片6張、採證照片3張附卷為憑（見偵查卷第12至24頁、
      第26至27頁），此外，復有改造手槍乙支扣案可資佐證（
      保管字號：96年度黃保管字第27號，扣押物品清單見偵查
      卷第40頁）。而扣案槍枝經送內政部警政署刑事警察局以
      性能檢驗法鑑驗後，證實送鑑改造手槍乙支（槍枝管制編
      號：0000000000號）係仿WALTHER廠PPK/S型半自動手槍製
      造之槍枝，換裝土造金屬槍管而成之改造手槍，機械性能
      良好，可擊發適用子彈，具有殺傷力等節，有該局於96年
      3 月23日出具之刑鑑字第0960029504號槍彈鑑定書存卷可
      考（見偵查卷第36頁至第38頁），足見被告確有寄藏扣案
      具有殺傷力之改造手槍之犯行無訛。
(二)、被告雖以前開情詞置辯，指定辯護人亦以上述言詞為被告
      提出辯護，惟查：
  １、被告於檢察官訊問時已自承：「（本件改造手槍何人所有
      ？）是『阿哲』在94年年中交給我的…他說那是道具槍，
      但是比較敏感…」、「（道具槍有何敏感？）…他就說道
      具槍持有違法」、「（他都告訴你道具槍既是違法，為何
      還讓他寄放？）他只是說比較敏感」等語（見偵查卷第48
      頁），是被告於收受扣案改造手槍之初，已明確知悉綽號
      「阿哲」不詳男子所交付之槍枝，係屬法律所禁止持有之
      違禁物乙情，堪以認定。
  ２、次查，被告於本院審理時一度變易前詞，改稱偵查中未曾
      供述持有扣案槍枝係屬違法等語，然經本院一再質詰，並
      提示偵訊筆錄予其閱覽，被告始坦白承認（本院96年7月5
      日審判筆錄，見本院卷第43頁），其心虛而迭為不實陳述
      之情，至為明顯，雖被告猶辯稱「（提示偵卷96年4 月25
      日偵訊筆錄，筆錄上記載你說『道具槍持有違法』，有何
      意見？【提示並告以要旨】）就是我剛才提到『阿哲』說
      持有道具槍要報繳，他說這樣可能會違法」等語，惟我國
      法律明文禁止持有具殺傷力之槍枝違禁物一節，業經政府
      相關部門、報章媒體大力宣導，反觀市○○○○○道具槍
      等僅供消遣、娛樂之物，既無殺傷力，自不在禁止之列，
      更遑論有何須主動向主管機關報繳之規範，被告為一具有
      社會經驗之成年人，對上開事理即難諉為不知，所辯持有
      道具槍要報繳，所以可能違法云云，與一般廣眾常識相違
      ，難以採信。
  ３、第查，參諸被告於本院審理時所述，其與綽號「阿哲」不
      詳男子認識時間不長，不知該人本名、聯絡電話、地址及
      年籍等任何資料等語（本院96年7月5日審判筆錄，見本院
      卷第41頁、第43頁），足認其與綽號「阿哲」不詳男子並
      非熟識，是以，倘被告斯時聽聞「阿哲」宣稱所交付之道
      具槍，係「違法」之物，理應當場質問詳細，或加以檢視
      辨認所收受之槍枝是否具有殺傷力以免觸法，始為正辦，
      焉有單憑交情淺薄之人片面說詞即貿然收受性質不明槍枝
      之可能？是被告辯稱在不知扣案槍枝是否具有殺傷力之情
      況下即加以收受寄藏，實與常情相悖而難憑採。又且，以
      被告供稱因為「阿哲」向其借款2,000 元，暫將槍枝寄交
      被告收執，待日後償還再行取回云云，可知綽號「阿哲」
      不詳男子係以上開槍枝作為借款之質押擔保，衡諸社會交
      易常態，果若該槍枝為區區○○○○○道具槍，被告豈會
      收受以為借款予綽號「阿哲」不詳男子之擔保品？抑有進
      者，綽號「阿哲」不詳男子既欲以扣案具有殺傷力之改造
      手槍作為向被告借款之質押擔保，日後自有可能於債務清
      償時請求返還，則其為達避免遭警查緝之目的，亦勢必據
      實告知被告該槍枝之客觀情狀，以確保被告能妥適藏放，
      此適足證被告對於扣案改造手槍具有殺傷力乙節，當已有
      所認識。
  ４、再者，觀諸卷附內政部警政署刑事警察局槍彈鑑定書之鑑
      驗結果及後附照片所示內容（見偵查卷第37至38頁），足
      知扣案改造手槍為金屬材質，質地堅硬，槍枝應有之零件
      及結構完整，且已換裝貫通之土造金屬槍管，顯然具有相
      當重量，外型更與制式手槍相仿，此與市○○○○○道具
      槍乃塑膠材質、重量輕巧、僅具娛樂或聲光效果等特徵均
      大相逕庭，而被告前曾入伍服役，期間曾處理、拆解機槍
      ，知悉機槍槍管係屬貫通，如槍管有阻隔則無法擊發子彈
      等節，業據被告於本院審理時供陳明確（本院96年7月5日
      審判筆錄，見本院卷第45至46頁），可徵被告對槍枝之外
      觀、結構及性能確知之甚詳，當有高於一般人之警覺，故
      被告收受綽號「阿哲」不詳男子交付寄藏之扣案改造手槍
      時，實無可能誤認該槍枝係普通之道具槍，且縱未同時收
      受適用之子彈，亦不致就該槍枝具有殺傷力乙節毫無所悉
      。況且，被告受寄扣案改造手槍長達約1 年8 月之久，除
      自95年1 月15日起至同年2 月15日止其曾因施用毒品案件
      入勒戒處所執行觀察、勒戒，有臺灣高等法院被告前案紀
      錄表在卷為憑，所餘期間該槍枝均處於被告管領支配狀態
      ，又依被告於警詢、偵訊中供述，系爭改造手槍係於住處
      電腦間之儲物櫃內為警查扣（見偵查卷第8 頁、第33頁）
      ，再由現場採證照片觀之（見偵查卷第27頁），扣案改造
      手槍於查獲當時係收納於伸手可及之位置，得供隨時拿取
      、把玩與觀看，加以該槍枝係不詳人士用以質押借款之有
      價值物，若謂被告身具槍械專業知能，卻未曾詳細檢視扣
      案改造手槍，孰能置信？是被告顯然知悉該槍枝業經更換
      貫通之土造金屬槍管、不具阻鐵，而具有殺傷力之情，其
      竟以從未把玩或拆解扣案改造手槍，只當是玩具一樣丟著
      ，不知道是違禁物云云為辯，誠屬避重就輕之詞，不足採
      信。
(三)、從而，綜核被告收受不甚熟識之人所寄藏、具有相當價值
      之槍枝供作質押擔保，其主觀上並明確知悉持有該槍枝係
      屬違法，又被告服過兵役，具備槍械專業知能，而扣案改
      造手槍在外觀上已足使一般人懷疑具有殺傷力，佐以被告
      寄藏扣案改造手槍時間非短，本件查獲時該槍枝係收納於
      隨手可得之處等情，在在均足證被告已可察覺其收受之改
      造手槍具有殺傷力甚明。是被告前開所辯無非係事後卸責
      之詞，均不足採，本案事證明確，被告犯行洵堪認定，應
      依法論科。
二、論罪：
(一)、按槍砲彈藥刀械管制條例第4條所列之槍砲，依同條例第5
      條規定，非經中央主管機關許可，不得製造、販賣、運輸
      、轉讓、出租、出借、持有、寄藏或陳列。本件被告所寄
      藏之仿WALTHER廠PPK/S型改造手槍乙支，乃屬槍砲彈藥刀
      械管制條例第4條第1項第 1款所稱之其他可供發射子彈具
      有殺傷力之槍砲。核被告所為，係犯槍砲彈藥刀械管制條
      例第8條第4項之未經許可寄藏其他可發射子彈具有殺傷力
      之改造手槍罪。
(二)、次按，寄藏與持有，均係將物置於自己實力支配之下，僅
      寄藏必先有他人持有行為，而後始為之受寄代藏，故受寄
      人代為保管，其保管之本身，亦屬持有，不過此之持有係
      受寄之當然結果，槍砲彈藥刀械管制條例既就「持有」與
      「寄藏」為分別處罰之規定，則單純之「持有」，固不包
      括「寄藏」，惟「寄藏」之受人委託代為保管，其保管之
      本身所為之「持有」，既係「寄藏」之當然結果，法律上
      自宜僅就「寄藏」行為為包括之評價，不應另就「持有」
      予以論罪（最高法院74年臺上字3400號判例意旨參照）。
      是被告寄藏改造槍枝而持有該改造槍枝，應為寄藏改造槍
      枝之當然結果，不另論罪。
(三)、被告前因毒品危害防制條例案件，經本院以95年度竹簡字
      第671號判決判處有期徒刑2月確定，並於96年1月2日易科
      罰金執行完畢，有臺灣高等法院被告前案紀錄表乙份在卷
      可稽，茲於執行完畢後5 年以內故意再犯本件有期徒刑以
      上之罪，應論以累犯，並依法加重其刑。
三、科刑：
(一)、按未經許可持有改造手槍罪，其持有之繼續，為行為之繼
      續而非狀態之繼續，亦即該改造手槍一經持有，罪即成立
      ，但其完結須繼續至持有行為終了時為止。則包括持有之
      寄藏該改造手槍行為，自亦為行為之繼續，其犯罪之完結
      亦須繼續至寄藏行為終了時為止，其間法律縱有變更，如
      其行為繼續實施至新法施行以後，即無行為後法律變更之
      可言，而應適用其行為終止時之法律論處（最高法院75年
      度臺上字第6600號、89年度臺非字第186 號判決意旨參照
      ）。查被告於94年中起持有扣案改造手槍，經警於96年2
      月13日查獲，被告持有上開改造手槍之行為繼續中，刑法
      已於94年1月7日修正公布，並於95年7月1日施行，惟依上
      開說明，仍不生行為後法律變更之新舊法比較問題，應適
      用其行為終止時之修正後刑法相關規定論處。
(二)、爰審酌被告無視法令禁制，未經許可寄藏具有殺傷力之改
      造手槍，且受託寄藏時間非短，於查獲後未清楚交代槍枝
      來源綽號「阿哲」不詳男子之年籍資料，雖寄藏期間未查
      出該改造手槍用於其他犯罪，但對人身安全及社會治安所
      造成之潛在危害甚鉅，兼衡其藏放槍枝之數量，犯後對犯
      罪情節多所矯飾，態度顯然不佳，及其犯罪之目的、手段
      等一切情狀，量處如主文所示之刑及併科罰金刑，並諭知
      罰金易服勞役之折算標準。
(三)、扣案可發射子彈具有殺傷力之仿WALTHER廠PPK/S型改造手
      槍乙支（槍枝管制編號：0000000000號），機械性能良好
      ，具殺傷力，屬違禁物，不問屬於犯人與否，應依刑法第
      38條第1項第1款規定宣告沒收。
四、據上論斷，應依刑事訴訟法第299條第1項前段，槍砲彈藥刀
    械管制條例第8條第4項，刑法第11條前段、第47條第1 項、
    第42條第3項前段、第38條第1項第1款，判決如主文。
本案經檢察官林奕到庭執行職務。
中　　華　　民　　國　　96　　年　　 7　　月　　13　　日
            刑事第三庭  審判長法　官  汪銘欽
                              法  官  楊數盈
                              法  官  林惠君
以上正本證明與原本無異。
如不服本判決，應於判決送達後10日內向本院提出上訴狀（應附
繕本），上訴於臺灣高等法院（請勿「逕送上級法院」）。
中　　華　　民　　國　　96　　年　　 7　　月　　13　　日
                              書記官  蔣淑君
附錄論罪科刑法條：
槍砲彈藥刀械管制條例第8條第4項：
未經許可，持有、寄藏或意圖販賣而陳列第1項所列槍枝者，處3
年以上10年以下有期徒刑，併科新臺幣700萬元以下罰金。
